臺灣臺中地方法院刑事裁定　　　　　　　　　　　　　　九十一年度聲再字第九號
　　再審聲請人
　　即受判決人 甲○○
右列聲請人因妨害名譽案件，對於本院中華民國九十一年五月三十日第二審確定判決
（九十年度中簡上字第二三八號），聲請再審，本院裁定如左：
    主  文
再審之聲請駁回。
    理  由
一、再審聲請意旨略以：依據司法院大法官會議解釋第一四六號：「刑事判決確定後
    ，發見該案件認定犯罪事實與所採用證據顯屬不符，自屬審判違背法令，得提起
    非常上訴；如具有再審原因者，仍可依再審程序聲請再審。」，本案（即聲請人
    遭林竺諺妨害名譽之事）之重點在於「八十九年六月二十五日下午四時用晚餐之
    綠豆湯事件，個人有無對林竺諺以『幹××』之侮辱性字句辱罵之？」，惟依據
    原公訴人聲請簡易判決處刑書及一審之九十年中簡字第二二三號判決書內所載之
    犯罪事實均為聲請人先罵林竺諺，惟原審（即九十年中簡上字第二三八號判決）
    事實欄內卻記載為「林竺諺先罵甲○○，甲○○回罵林竺諺之」，顯然一、二審
    認定事實明顯不符，到底何者為真？聲請人認應參照於民國（下同）八十九年六
    月二十七日之告訴狀、九十年六月三十日之上訴狀、九十一年四月三十日辯護意
    旨狀及卷內各聲請狀、陳述狀內所載者為真實；另鈞院九十年中簡上第二三八號
    判決書第四頁係載：「‧‧‧(3)林竹諺於主管叫伊向甲○○道歉，並於得知甲○
    ○將對伊提起告訴後，仍不肯向甲○○道歉（林竹諺在本院稱其曾向張主管說，
    甲○○可以罵人，我為什麼不能罵他，故而不願道歉）‧‧‧」等語，惟聲請人
    有無罵巫欽儒、何水喜二人，非本案事實重點，林竺諺已自承聲請人未罵林，若
    聲請人有罵林竺諺，林竺諺大可向主管反應，惟林竺諺並未如此為之，益徵系爭
    綠豆湯事件中，聲請人並未罵林竺諺，林竺諺係誣告聲請人業已得證；又聲請人
    因不想理會林竺諺以辱罵言詞挑釁，才會請主管劉金約叫張智明主管來處理，且
    八十九年六月二十五日主管前來處理時，曾諭知林竺諺寫道歉書給聲請人，並未
    諭知聲請人寫道歉書給林竺諺，可見林竺諺並未向主管反應聲請人有罵伊，僅向
    張智明主管反映聲請人之前有罵過巫欽儒、何水喜，所以伊罵聲請人沒有不對，
    所以不願意道歉，更可知聲請人在八十九年六月二十九日並沒有罵林竺諺；再說
    聲請人在八十九年六月二十五日下午將告訴狀寫妥，商請劉金約主管拿給張智明
    主管閱覽，之後以全房可聽清楚之音調朗讀告訴狀全文，當時林竺諺並未表示異
    議，足認聲請人告訴狀之內容為真實，原審有認定事實訛誤之處。另何水喜在八
    十九年八月二十二日檢察官訊問時指述之筆錄雖經原審審判長於九十一年四月三
    十日審理時朗讀重點提示，惟該筆錄並非審理期間所為，並非合法之證據，原審
    合議庭採用該筆錄作為判決之證據，已屬違法，況何水喜已涉嫌偽證，其證詞更
    不可信；再者，九十一年四月十六日調查庭中，辛金和亦駁斥毋欽儒之證詞，亦
    可證明毋欽儒之偽證不實。縱上所述，何水喜筆錄未具證據能力，毋欽儒證述涉
    犯偽證情事，此為合議庭所知悉，卻仍採用其不實之證述而對聲請人為有罪之判
    決，實有違法瀆職之嫌等語，因認原審判決有刑事訴訟法第四百二十條、第四百
    二十一條所示之再審事由。
二、按刑事訴訟法第四百二十條第一項規定：「有罪之判決確定後，有左列情形之一
    者，為受判決人之利益，得聲請再審︰一、原判決所憑之證物已證明其為偽造或
    變造者。二、原判決所憑之證言、鑑定或通譯已證明其為虛偽者。三、受有罪判
    決之人，已證明其係被誣告者。四、原判決所憑之通常法院或特別法院之裁判已
    經確定裁判變更者。五、參與原判決或前審判決或判決前所行調查之法官，或參
    與偵查或起訴之檢察官，因該案件犯職務上之罪已經證明者，或因該案件違法失
    職已受懲戒處分，足以影響原判決者。六、因發現確實之新證據，足認受有罪判
    決之人應受無罪、免訴、免刑或輕於原判決所認罪名之判決者。」，其中第六款
    所示之「確實之新證據」於形式上需具備「新規性」，於實體上需具備「明確性
    」之要件始足當之，申言之，所謂發見之新證據，係指該項證據，事實審法院於
    判決前因未經發見，不及調查斟酌，至其後始行發見者而言，若判決前已經當事
    人提出或聲請調查之證據，經原法院捨棄不採者，即非該條款所謂發見之新證據
    ，不得據為聲請再審之原因，最高法院二十八年度抗字第八號住有判例可資參照
    ；又前開所謂確實證據，係指該項證據之本體顯然足為被告有利之判決，不須經
    過調查者而言，如果證據之真偽尚待調查，即與確實證據之意義不符，不能據為
    再審之理由，最高法院十九年度抗字第八號亦著有判例可資參照。次按同法第四
    百二十一條規定：「不得上訴於第三審法院之案件，除刑事訴訟法第四百二十條
    規定外，其經第二審確定之有罪判決，如就足生影響於判決之重要證據漏未審酌
    者，亦得為受判決人之利益，聲請再審。」，其所稱「足生影響於判決之重要證
    據漏未審酌」，指該重要證據業已於判決確定前提出，但法院未予審酌者而言（
    林鈺雄著刑事訴訟法下冊各論篇二００一年十月二版第八七一頁參照）；如未經
    於偵查或審判中提出，或判決確定後，始發現之證據，判決當時既無從審酌，自
    不包括在內（褚劍鴻著刑事訴訟法論五次修訂本下冊第七七０頁參照）。末按「
    法院認為無再審理由者，應以裁定駁回之。」，刑事訴訟法第四百二十一條及第
    四百三十四條第一項定有明文。
三、經查：
  (一)前揭聲請意旨並未明確敘及其係針對本院九十年度中簡上字第二三八號刑事確定
    判決，有何該當於刑事訴訟法第四百二十條第一款至第六款之事由而為聲請，僅
    於聲請狀內表示「依刑事訴訟法第四百二十條之規定提出再審之聲請」，本院已
    無從斟酌本件究有何該六款之再審事由，惟察其聲請內容及意旨，再三論述該案
    有重要證據漏未審酌，應認聲請人係以上開判決有足生影響於判決之重要證據漏
    未審酌為其聲請再審之事由，是本院僅就聲請意旨是否符合刑事訴訟法第四百二
    十一條規定之情形予以審酌，合先敘明。
  (二)查聲請人所犯刑法第三百零九條第一項之公然侮辱罪，係不得上訴第三審法院之
    案件無訛，從而聲請人依據刑事訴訟法第四百二十一條之規定聲請再審，且於本
    院九十一年五月三十日判決後之九十一年六月十四日即二十日內提出聲請，於程
    序上尚無違法，先予敘明。
  (三)聲請人認原審確定判決有再審事，無非係以：1.原審認定事實與第一審判決就究
    竟係何人先出聲罵人一事之認定明顯不符，故有未予以釐清之錯誤，惟其主張應
    參照其於八十九年六月二十七日之告訴狀、九十年六月三十日之上訴狀、九十一
    年四月三十日辯護意旨狀及卷內各聲請狀、陳述狀內所載之指述內容為認定之依
    據；2.本院九十年中簡上第二三八號判決書第四頁論述係載：「‧‧‧(3)林竹諺
    於主管叫伊向甲○○道歉，並於得知甲○○將對伊提起告訴後，仍不肯向甲○○
    道歉（林竹諺在本院稱其曾向張主管說，甲○○可以罵人，我為什麼不能罵他，
    故而不願道歉）‧‧‧」等語，惟聲請人個人有無罵巫欽儒、何水喜二人，非本
    案事實重點，林竺諺已自承聲請人未罵林，若聲請人有罵林竺諺，林竺諺大可向
    主管反應，惟林竺諺並未如此為之，益徵系爭綠豆湯事件中，聲請人並未罵林竺
    諺，林竺諺係誣告聲請人業已得證云云；3.聲請人因不想理會林竺諺以辱罵言詞
    挑釁，才會請主管劉金約叫張智明主管來處理，且八十九年六月二十五日主管前
    來處理時，曾諭知林竺諺寫道歉書給聲請人，並未諭知聲請人寫道歉書給林竺諺
    ，可見林竺諺並未向主管反應聲請人有罵伊，僅向張智明主管反映聲請人之前有
    罵過巫欽儒、何水喜，所以伊罵聲請人沒有不對，所以不願意道歉，更可知聲請
    人在八十九年六月二十九日並沒有罵林竺諺；4.聲請人在八十九年六月二十五日
    下午將告訴狀寫妥，商請劉金約主管拿給張智明主管閱覽，之後以全房可聽清楚
    之音調朗讀告訴狀全文，當時林竺諺並未表示異議，足認聲請人告訴狀之內容為
    真實，原審有認定事實訛誤之處云云。惟查，聲請人一則（就前揭1.部分）並未
    於聲請書內敘明原審確定判決就其於八十九年六月二十七日之告訴狀、九十年六
    月三十日之上訴狀、九十一年四月三十日辯護意旨狀及卷內各聲請狀、陳述狀內
    所載者，有何足生影響於判決之重要證據漏未斟酌；二則（就前揭2.、3.、4.部
    分）僅係爭執原審依據證人之證詞以及案發當時之情狀認定事實有疑義，惟就原
    審認定事實有何重要證據漏未斟酌，仍未加以敘明；本院自無從斟酌原審確定判
    決有何合致於刑事訴訟法第四百二十一條之規定而得予以再審之事由。
  (四)聲請人雖又以證人何水喜在八十九年八月二十二日檢察官訊問時指述之筆錄雖經
    原審審判長於九十一年四月三十日審理時朗讀重點提示，惟該筆錄並非審理期間
    所為，並非合法之證據，原審合議庭採用該未據證據能力之筆錄作為判決之證據
    ，已屬違法為其論述之依據。惟由形式上觀之，聲請人此項聲請理由乃就原判決
    是否有違背法令之處予以指摘，尚非得據以聲請再審之理由。又聲請人再以證人
    何水喜已涉嫌偽證，其證詞不可信，而辛金和於九十一年四月十六日調查時亦駁
    斥毋欽儒之證詞，亦可證明毋欽儒之偽證不實等語為由聲請再審云云。惟綜本院
    解釋聲請人之真意乃認原判決所憑之證言乃虛偽者而依刑事訴訟法第四百二十條
    第一項第二款聲請再審，惟按「刑事訴訟法第四百十三條第一項第二款（按：現
    已修正為第四百二十條第一項第二款）之再審條件，其原判決所憑之證言，除已
    經確定判決證明為虛偽者外，必須有相當證據，足以證明其為虛偽，始屬相符，
    此觀於同條第二項後段所載其刑事訴訟不能開始或續行，非因證據不足者之文義
    而自明，至原判決所憑之證言，如因該證人死亡以致偽證案件之刑事訴訟不能開
    始或續行時，亦不能引用原判決法院所已捨棄不採之其他相反供證，為該證言虛
    偽之證明方法，蓋原法院對於證據之憑信力，依法得以自由心證而為判斷，自不
    容更就其已審酌不採之證據，執為再審原因，致與法院得以自由心證判斷證據力
    之法例有所違背。」，最高法院二十五年抗字第二九二號著有判例可資參照，從
    而本件聲請人所述證人何水喜部分係偽證云云，並未經何判決予以認定，亦未提
    出相當之證據足以證明其證述內容乃虛偽，於聲請再審之要件已有所未合；此外
    ，證人毋欽儒之證詞固曾於原審中經證人辛金和予以駁斥，惟為原審所不採，此
    乃原審以其自由心證判斷證據之證據力，亦非得據以提起再審，均附此敘明。
五、綜上所述，聲請人再審之聲請為無理由，應予駁回。
六、據上論斷，應依刑事訴訟法第四百三十四條第一項，裁定如主文。
中      華      民  國      九十一      年      十二    月    三十  日
                                臺灣臺中地方法院刑事第七庭
                                    審判長法  官 曾佩琦
                                          法  官 陳卿和
                                          法  官 林學晴
右正本證明與原本無異。
如不服本裁定，應於送達後五日內向本院提出抗告狀。
                                          書記官
中      華      民      國      九十一      年      十二    月    三十  日
